【裁判字號】    99,易,3042
【裁判日期】    991216
【裁判案由】    妨害名譽
【裁判全文】
臺灣板橋地方法院刑事判決       99 年度易字第3042號
公  訴  人  臺灣板橋地方法院檢察署檢察官
被      告  林金泉
上列被告因妨害名譽案件，經檢察官提起公訴（99年度偵字第
10440號），本院判決如下：
    主  文
林金泉公然侮辱人，處拘役拾伍日，如易科罰金，以新臺幣壹仟
元折算壹日。
    事  實
一、林金泉於民國99年3月4日15時35分許，騎乘車號TYL-612 號
    輕機車搭載陳淑枝行經臺北縣中和市○○路、大智街口，適
    有同向邱茂緯騎乘車號N2R-355 號重機車搭載其妻李秀嬌行
    駛在前，雙方差一點發生擦撞，林金泉因喝酒不滿邱茂緯騎
    乘機車之方式，竟基於公然侮辱之犯意，在上址，公然以「
    幹你娘、硝基掰（台語）」等言詞辱罵邱茂緯、李秀嬌，足
    以貶損其等名譽，案經李秀嬌報警處理，警方對林金泉實施
    酒測，酒測值達0.54mg/l。
二、案經邱茂緯、李秀嬌訴由臺北縣政府警察局中和第一分局移
    送偵辦。理由
壹、證據能力：
一、本件認定事實所引用之卷證資料（包含人證與文書證據、物
    證），並無證據證明係公務員違背法定程序所取得，又被告
    以外之人於審判外之陳述，經核並無非出於自由意願而為陳
    述或遭違法取證及顯有不可信之情況，再卷內之文書證據，
    亦無刑事訴訟法第159 條之4 之顯有不可信之情況與不得作
    為證據之情形，且被告林金泉迄本院言詞辯論終結前均未聲
    明異議，依刑事訴訟法第159 條至159 條之5 之規定，均有
    證據能力，合先敘明。
貳、實體部分：
一、訊據被告雖矢口否認有何公然侮辱之犯行，辯稱：是告訴人
    騎乘機車載他老婆，經過與陳淑枝所騎乘的機車，告訴人就
    下車要拿安全帽打人，陳淑枝打電話給伊，伊從家裡到現場
    ，只要三、四分鐘，伊到現場後，陳淑枝跟伊說這件事，伊
    說這種人智商那麼低，不要跟她計較，結果告訴人就報警，
    伊從頭到尾都沒有罵他髒話，伊是叫告訴人向陳淑枝道歉，
    結果變成被告云云。惟查：
(一)、證人即告訴人李秀嬌於本院審理時證稱：「（問：今年三月
    四日是否有跟林金泉發生爭執？）有，那時林金泉與我們騎
    乘機車差一點撞到，那時候景平路的車子很多，我就將車子
    牽過景平路，停在路邊，林金泉就罵我先生三字經，再罵我
    【硝基掰（台語）】」「（問：為什麼你會打電話報警，叫
    警察到現場來處理，跟警察說我罵你們三字經，是否有其他
    證人？）因為他差一點撞到我們的機車，還罵我們，說要對
    我們怎麼樣，我就說叫警察來處理，我說不是喝酒的人就可
    以這樣，我知道他有喝酒，是因為警察有對林金泉進行酒測
    ，當時酒測所測得的酒測值為0.54」「（問：當時你看到被
    告騎乘機車載陳淑枝，他們二人是否都有戴安全帽？）二個
    人都有戴安全帽。」「（問：當時為何會差一點與被告騎乘
    的機車發生碰撞？）我們騎車在前面，被告騎乘機車從後面
    追上來，差一點就撞上來。」等語。另證人即告訴人邱茂緯
    於本院審理時證稱：「（問：當時被告騎乘機車是在你門的
    前方或是後方？）起先是在我們後方，後來騎到我們前方。
    」「（問：你們當時為何和被告發生爭吵？）因為他罵我三
    字經，我當時騎機車在他的前面，當時我要過馬路，我不知
    道為何被告要罵我。」「（問：被告有無罵你太太？）有，
    他罵我三字經，罵我太太【硝基掰（台語）】」「（問：你
    們爭吵多久後才到派出所？）我下車後將車子停在路旁，我
    將安全帽拿下來，被告就將食指、中指比出【二】，還用台
    語說我去過綠島兩次，．．．我就停下來，我太太就問他你
    到底在罵什麼，他又罵我太太【硝基掰（台語）】，我就跟
    被告爭吵，我太太就打電話報警」等語。核證人李秀嬌、邱
    茂緯所證述情節大致相符，均證述當時被告確實騎乘機車在
    渠等後方，後來騎乘到前方，即以三字經罵證人邱茂緯，再
    以【硝基掰（台語）】罵證人李秀嬌之事實。
(二)、再者，被告於警詢供稱：「（問：據邱茂緯稱你有罵邱茂緯
    【幹你娘】以及他太太李秀嬌【硝基掰（台語）】還有一些
    三字經，是否有此事？）我沒有，我只有跟他們大小聲而已
    ，但是沒有罵那些三字經。」「（問：邱茂緯你是否認識？
    是否有恩怨？）我不認識他，也沒有恩怨。我們今天是第一
    次碰面。」云云。是以被告所稱，當時有對告訴人大小聲，
    足見被告與告訴人當時確有發生口角之事實，而當時被告為
    警測得酒精測試值為0.54mg/l，以當時喝酒情況下，被告對
    告訴人罵幹你娘、硝基掰（台語）並非無據，況被告自承與
    告訴人不認識及無恩怨情況下，告訴人當無誣陷被告之動機
    或理由，是以被告上開所辯，顯係卸責之詞，不足採信。
(三)、至於監視器翻拍畫面7 張（見99年度偵字第10440 號卷第
    41-44 頁），證人邱茂緯指稱，被告當時穿著如上開偵卷第
    43頁下方照片並搭載陳淑枝，然此為被告所否認，辯稱照片
    中的人不是伊，也不是伊騎的云云。然查：上開照片，畫面
    並非十分清晰，無法遽予推斷即為被告所騎乘。而被告於警
    詢製作筆錄時之畫面，其穿著無法確定與監視器畫面所拍攝
    騎乘機車的人是否同一人？然此並無法否定告訴人指述非事
    實。
(四)、另證人陳淑枝於本院審理時雖證稱，沒有看到被告和二位告
    訴人吵架的事情，其證稱伊打電話給被告要他幫伊拉住機車
    ，被告騎機車來，將機車停在旁邊，因伊要與告訴人和解，
    伊說伊沒有罵你們，但他們不要，因告訴人李秀嬌就要打我
    們。其嗣又證稱：案發當天被告是走路到現場，被告來到現
    場，告訴人才要打伊，被告到現場後，才遇到二位告訴人，
    然後被告就抓住告訴人騎乘的機車等語。是以證人陳淑枝所
    述，先稱是告訴人李秀嬌要打伊，伊才打電話叫被告到現場
    ，嗣又改稱是被告來到現場載伊的時候，告訴人才要打伊；
    先稱被告是騎乘機車來到現場，將機車停放在路邊，後稱被
    告是走路到現場，是以證人陳淑枝前後所述不一，互相矛盾
    ，其證據之證明力堪疑，無法據此為認定事實之依據。
(五)、綜上所述，本案事證明確，被告犯行洵堪認定，應依法論科
    。
二、核被告所為，係犯刑法第 309 條第 1 項之公然侮辱罪。被
    告以一公然侮辱行為，同時分別對告訴人李秀嬌、邱茂緯為
    公然侮辱之行為，為想像競合犯，應依刑法第 55 條之規定
    ，從一重處斷。爰審酌被告僅因細故即為本件妨害名譽行為
    ，未尊重他人之名譽法益，行為可訾，兼衡被告素行、犯罪
    之動機、目的、手段及犯罪後否認犯行之態度等一切情狀，
    量處如主文所示之刑，並諭知易科罰金之折算標準，以資懲
    儆。
三、據上論斷，應依刑事訴訟法第 299 條第 1 項前，刑法第
    309 條第1 項、第55條、第41條第1 項前段，刑法施行法第
    1 條之1 第1 項、第2 項前段，判決如主文。
本案經檢察官簡志祥到庭執行職務。
中    華    民    國     99     年   12   月   16     日
                  刑事第三庭法  官  陳伯厚
上列正本證明與原本無異。
如不服本判決，應於判決送達後10日內敘明上訴理由，向本院提
出上訴狀 (應附繕本) ，上訴於臺灣高等法院。其未敘述上訴理
由者，應於上訴期間屆滿後20日內向本院補提理由書「切勿逕送
上級法院」。
                            書記官  高建華
中    華    民    國    99    年    12    月    17    日
附錄論罪科刑法條全文：
中華民國刑法第309條
（公然侮辱罪）
公然侮辱人者，處拘役或 3 百元以下罰金。
以強暴犯前項之罪者，處 1 年以下有期徒刑、拘役或 5 百元以
下罰金。

司法院資訊處製作；財團法人民間司法改革基金會備份。
